臺灣臺中地方法院刑事判決　　　　　　　96年度訴字第1833號
公　訴　人　臺灣臺中地方法院檢察署檢察官
被　　　告　甲○○
選任辯護人　陳鴻謀律師
上列被告因毒品危害防制條例案件，經檢察官提起公訴（九十六
年度偵字第八四一０、一０七０六號），本院判決如下：
    主    文
甲○○無罪。
    理    由
一、公訴意旨略以：被告甲○○意圖營利，基於販賣第一級毒品
    海洛因之犯意，販入第一級毒品海洛因後，持用0000000000
    號行動電話為販毒之聯絡工具而伺機販出，旋於民國（下同
    ）九十五年十二月十一日二十時十一分許，在臺中縣中投公
    路萬豐交流道下，將第一級毒品海洛因一包，以新台幣（下
    同）五千元價格販賣予藍冠獻（原名藍永森，九十六年一月
    二十二日改名）得手。嗣經通訊監察後，經警於九十六年三
    月二十九日，前往被告甲○○位於臺中市○區○○里○○○
    路七八０號八樓之一租屋處實施搜索，扣得尚未販出之第一
    級毒品海洛因一包（含袋重零點六四公克）及販毒所使用之
    0000000000號行動電話一支等物，因認被告甲○○涉犯毒品
    危害防制條例第四條第一項之販賣第一級毒品罪嫌等語。
二、按犯罪事實應依證據認定之，無證據不得認定犯罪事實；不
    能證明被告犯罪者，應諭知無罪之判決，刑事訴訟法第一百
    五十四條第二項、第三百零一條第一項分別定有明文。次按
    認定不利於被告之事實，須依積極證據，苟積極證據不足為
    不利於被告事實之認定時，即應為有利於被告之認定，更不
    必有何有利之證據；而事實之認定，應憑證據，如未能發現
    相當證據，或證據不足以證明，自不能以推測或擬制之方法
    ，以為裁判基礎，最高法院三十年上字第八一六號、四十年
    台上字第八六號判例可資參照。又認定犯罪事實所憑之證據
    ，雖不以直接證據為限，間接證據亦包括在內；然而無論為
    直接證據或間接證據，其為訴訟上之證明，須於通常一般人
    均不致有所懷疑，而得以確信其為真實之程度者，始得據為
    有罪之認定，亦有最高法院七十六年臺上字第四九八六號判
    例可循。
三、本件公訴人認被告甲○○涉犯毒品危害防制條例第四條第一
    項之販賣第一級毒品罪嫌，無非以卷附通訊監察譯文一份、
    證人藍冠獻於警詢時之證述及扣案被告所持第一級毒品海洛
    因一包（含袋重零點六四公克）、所使用0000000000號行動
    電話一支等情為其論據。訊之被告甲○○固坦承於上開時地
    為警查扣其所持第一級毒品海洛因一包（含袋重零點六四公
    克），及所使用三星牌銀色行動電話一支（含遠傳電信門號
    0000000000號易付卡一張，以蔡德晃名義申請），然否認有
    何販賣第一級毒品海洛因之犯行，辯稱：伊未販賣海洛因予
    藍冠獻，而扣案海洛因一包，係供己施用，非供販賣等語。
四、經查依卷附被告於九十五年十二月十一日二十時四十四分四
    十九秒以所持用0000000000號行動電話與藍冠獻（原名藍永
    森）所持用0000000000號行動電話聯絡通話內容之監聽譯文
    所載：「丁○○稱：你要出來了嗎？被告稱：你有空你過來
    ㄚ。藍冠獻稱：我去啊我拿一萬還你就都沒欠了哦，被告稱
    ：好啦好啦。藍冠獻稱：然後還要『一用』哦嘿，被告稱：
    好啦好啦。」（見台中市警察局中市警刑字第0960028271號
    刑案偵查卷宗第十頁），固據證人藍冠獻於九十六年四月十
    八日警詢時證稱：「（問：警方從犯嫌甲○○所持用之行動
    電話0000000000門號監察到你曾經多次以你所持用之行動電
    話0000000000門號撥打給犯嫌甲○○購買毒品是否實在？）
    是我向甲○○購買毒品沒錯，因為我都沒有工作，到現在我
    都沒有拿錢給他，經雙方約定等我一有錢就要把錢還他。（
    問：你每次向犯嫌甲○○購買何種毒品？價錢為何？）我向
    甲○○購買的都是第一級毒品海洛因，新台幣五千元為一小
    包。（問：你與犯嫌甲○○於九十五年十二月十一日下午二
    十時四十四分四十九秒電話通話內容稱：你要去找甲○○，
    並且要拿一萬元還他就沒欠了是否實在？然後還要拿一用係
    指何意？）實在。然後還要拿一用的意思就是我還要向甲○
    ○拿一級毒品海洛因五千元的意思。（問：你通常都與犯嫌
    甲○○相約在何處從事毒品交易？）我與他相約在中投公路
    萬豐交流道交易毒品。」等語（見同上刑案偵查卷宗第七、
    八頁）。惟證人藍冠獻於九十六年五月十日偵查中則具結證
    稱：「（問：警詢所述是否實在？）不實在。（問：如何不
    實在？）警察說我如果不指認甲○○的話，就要辦我販賣。
    （問：有否向甲○○買毒品？）沒有。」（見九十六年度偵
    字第八四一０號偵查卷第十七、十八頁），並於九十六年七
    月四日本院審理行交互詰問時亦具結證稱：「（問：施用的
    毒品何來？）我之前在遊藝場，有遇到一些朋友，向他們購
    買的。那些朋友是在遊藝場認識的，我不知到他們的名字。
    （問：有無向被告買過毒品？）沒有。（問：為何在警詢說
    你是向被告買毒品？）當時我人在勒戒所，對我做筆錄的那
    個人跟我說，現在不是辦我販賣就是辦被告販賣，那時我嚇
    到，我想我只有施用而已，沒有販賣，當時我只能顧我自己
    ，且警察給我的相片也是黑白，我也看不清楚。（問：提示
    市警局警卷0000000000號監聽譯文，這譯文對話是你與被告
    的對話？）是的。（問：你電話中提到「一萬」及「一用」
    那是何意？）「一萬」是我透過我叔叔向被告借二萬元，這
    一萬元是要還給被告。「一用」的意思，我現在記不起來。
    （問：你在警詢做的筆錄都不是你的意思？）因為我要保護
    我自己。（問：九十六年四月十八日警詢時，為何你說譯文
    中「一用」的意思是要向被告拿一級毒品海洛因五千元的意
    思？【提示並告以要旨】）因為我要保護自己，我不得不這
    樣說。（問：你當天還一萬元時，有無向被告買一級毒品？
    ）沒有。（問：你當天有還一萬元？）有。（問：你打完電
    話之後，確定有還一萬元？）當時因為沒有約到，最後是在
    交流道還錢給被告。（問：所以電話聯絡完之後，有去交流
    道那裡還被告一萬元？）是的。（問：是打電話完就約在萬
    豐交流道那裡？）我不太記得，我記得我有還錢，但是是不
    是當天還的，我忘記了。」等語；雖證人即製作證人藍冠獻
    警詢筆錄之警員丙○○於九十六年七月四日本院審理行交互
    詰問時具結證稱：「（問：幫丁○○製作筆錄的時候，丁○
    ○的意識？）他的意識清楚，筆錄的內容都是他自由陳述下
    所製作的。」等語，縱認證人藍冠獻上開警詢內容均係其在
    自由意識下所陳述，然證人藍冠獻於警詢及偵查中、本院審
    理時證述既前後不一，且依被告與證人藍冠獻上開通話內容
    監聽譯文所載觀之，證人藍冠獻並未提及前有何向被告購買
    毒品海洛因，而要返還予被告之一萬元究是否購買毒品海洛
    因所積欠之款項，亦欠明瞭，又證人藍冠獻於上開警詢時亦
    未證述明確上開通話前究於何時共向被告購買毒品海洛因計
    幾次，及該一萬元是否欲返還向被告購買毒品海洛因所積欠
    之款項，況警方亦未根據上開電話監聽內容，進一步循線當
    場查獲被告有販賣毒品海洛因予證人藍冠獻之情事，參以扣
    案被告所持第一級毒品海洛因一包（含袋重零點六四公克）
    ，數量非多，而被告為警查獲後經警採其尿液送驗結果呈嗎
    啡陽性反應，有中山醫學大學附設醫院檢驗科藥物檢測中心
    檢驗報告影本一紙附卷可參，足認被告為警查獲前有施用第
    一級毒品海洛因，此亦經被告供明在卷，可見上開扣案之毒
    品海洛因應係供被告施用，尚非供販賣使用，是自難僅憑證
    人藍冠獻於上開警詢中片面而有瑕疵之證述及上開電話監聽
    譯文所載通話內容，即遽予推定被告確於九十五年十二月十
    一日二十時十一分許，在臺中縣中投公路萬豐交流道下，將
    第一級毒品海洛因一包，以五千元價格販賣予藍冠獻之犯行
    。至於依上開電話監聽譯文所載，證人藍冠獻向被告提及還
    要「一用」，該「一用」究係指證人藍冠獻於上開警詢中證
    述還要向被告拿第一級毒品海洛因五千元的意思或證人丙○
    ○於本院審理行交互詰問時證稱係代表海洛因零點五公克，
    及證人藍冠獻於通話後是否有於何時地與被告交易毒品，因
    此部分事實既未經公訴人起訴，尚非本院審究範圍。此外又
    查無其他積極證據，足資證明被告有何公訴人所指於上開時
    地販賣第一級毒品海洛因予證人之犯行，揆諸首揭法律及判
    例意旨說明，應認不能證明被告犯罪，爰為被告無罪判決之
    諭知。
五、據上論斷，應依刑事訴訟法第三百零一條第一項，判決如主
    文。
本案經檢察官乙○○到庭執行職務。
中　　華　　民　　國　　96　　年　　7 　　月　　20　　日
                  刑事第三庭  審判長法  官  唐光義
                                    法  官  楊萬益
                                    法  官  朱光國
上正本證明與原本無異。
如不服本判決，應於送達後十日內向本院提出上訴狀（須附繕
本），上訴於台灣高等法院台中分院。
                                    書記官  洪明霞
中　　華　　民　　國　　96　　年　　7 　　月　　20　　日
